【裁判字號】    98,上更(一),145
【裁判日期】    980505
【裁判案由】    毒品危害防制條例
【裁判全文】
臺灣高等法院刑事判決             98年度上更(一)字第145號
上  訴  人
即  被  告  甲○○
                    （現另案於台灣桃園監獄執行中）
選任辯護人  法律扶助鄧敏雄律師
上  訴  人
即  被  告  乙○○
指定辯護人  法律扶助梁水源律師
上列上訴人因毒品危害防制條例案件，不服臺灣桃園地方法院96
年度訴字第607號，中華民國97年2月4日第一審判決（起訴案號
：臺灣桃園地方法院檢察署95年度偵字第12400號），提起上訴
，本院判決後，經最高法院發回審理，本院更為判決如下：
    主  文
原判決撤銷。
甲○○、乙○○共同販賣第一級毒品，未遂，各處有期徒刑陸年
。扣案0000000000號SIM卡壹張沒收；未扣案搭配0000000000號
SIM 卡行動電話壹具沒收，如不能沒收時，追徵其價額或以被告
二人財產連帶抵償之。
    事  實
一、甲○○因違反肅清煙毒條例案件，經本院以民國（下同）85
    年度上訴字第853號判處有期徒刑3年2月確定；另因違反麻
    醉藥品管理條例案件，經臺灣桃園地方法院以84年度易字第
    5307號判處有期徒刑4月確定，經本院以85年度聲字第845號
    裁定，應執行有期徒刑3年4月，於86年10月17日假釋出監，
    嗣經撤銷假釋執行殘刑1年7月28日，於89年10月15 日執行
    完畢，仍不知悔改（尚不構成累犯），與乙○○，均明知海
    洛因係中央主管機關明令公告禁止販賣之第一級毒品，依法
    不得販賣及持有，竟共同基於意圖營利，販賣海洛因之犯意
    聯絡，因警方於95年5月27日查獲丁○○販賣及施用海洛因
    等案件，丁○○主動供出乙○○、甲○○有販毒犯行，警方
    遂透過丁○○，於95年6月1日中午12時53分，撥打乙○○所
    有，由甲○○使用之0000000000號行動電話聯絡購毒事宜，
    經乙○○接聽電話後，約定交易金額為新台幣（下同）3000
    元及在桃園市○○街黃昏市場停車場交易後，警方即駕駛丁○○使用之車輛至上開約定地點等候，俟同日14時許，乙○○依約到達該停車場，並趨前至丁○○使用之車輛時，經警
    當場查獲。嗣在該停車場附近發現甲○○所駕駛，形跡可疑
    之Ｕ3-8767號自小客車，以前後夾車之方式，於同日時35分
    逮捕甲○○，二人該次販賣海洛因之犯行始未得逞，並在甲○○身上扣得乙○○所有，共同供販賣毒品用之0000000000
    號SIM卡1張及與本案無關之注射針筒1支、在該車內扣得與
    本案無關之分裝袋200個、黃文賢所有之0000000000號SIM卡
    1張。
三、案經臺北縣政府警察局土城分局報請臺灣桃園地方法院檢察
    署檢察官偵查起訴。
    理  由
壹、證據能力：
一、被告甲○○之辯護人主張：證人丁○○、己○○於警詢中之
    證述，為審判外陳述，無證據能力（見原審卷第55頁）；被
    告乙○○之辯護人於本院審理時主張：證人丁○○、己○○
    、甲○○之警、偵詢中之證述，為審判外陳述，無證據能力
    （本院卷第84頁）。惟查：
  (一)證人丁○○、己○○於檢察官偵查中所為之供述，雖未經具
    結，或其於偵查中以證人身分所為證述，雖未經被告為交互
    詰問，惟核無顯不可信之情況，且於原審審理時業以證人身
    分作證，接受被告及其辯護人之交互詰問（見本院上訴審97
    年12月3日審判筆錄），依最高法院所著96年度台上字第352
    7號判決意旨所示，對被告之對質詰問權及真實發現等在憲
    法上之基本訴訟權均已保障，可認上開證人於偵訊之供述或
    證述，依刑事訴訟法第159條之1第1項規定，對被告均有證
    據能力。
  (二)被告甲○○就被告乙○○而言，亦屬證人，其於偵查中以被
    告身分於檢察官偵查中所為之供述，雖未經具結，或其於偵
    查中以證人身分所為證述，雖未經被告乙○○為交互詰問，
    惟核無顯不可信之情況，且於本院上訴審時業以證人身分作
    證，接受被告乙○○及其辯護人之交互詰問，依最高法院所
    著96年度台上字第3527號判決意旨所示，對被告乙○○之對
    質詰問權及真實發現等在憲法上之基本訴訟權均已保障，可
    認被告甲○○於偵訊之供述或證述，依刑事訴訟法第159條
    之1第1項規定，對被告乙○○有證據能力。
  (三)至證人丁○○、己○○之警詢筆錄，並無刑事訴訟法第159
    條之2所列之例外有證據能力之情形，並經被告之辯護人爭
    執在卷，應認無證據能力。
二、除上開所示外，以下所引證據，經本院當庭提示，檢察官、
    上訴人即被告及其等選任辯護人均無意見，且未於言詞辯論
    終結前聲明異議，本院審酌該等證據作成之情況，認為適於
    為本件認定事實之依據，依刑事訴訟法第159條之5第2項規
    定，應具有證據能力。至扣案物品為警合法搜索扣押所得之
    物，自有證據能力。
貳、實體部分：
一、訊據被告乙○○及甲○○，除坦認門號0000000000號之行動
    電話係乙○○所有，由甲○○使用，及乙○○於95年6月1日
    曾接獲丁○○撥打之電話外，矢口否認有販賣第一級毒品未
    遂犯行，被告乙○○辯稱：丁○○打電話給我，是說要還甲○○錢，不是要交易毒品云云，被告甲○○則辯稱：我沒有
    跟丁○○交易過毒品，之前丁○○有告我強盜，不過後來不
    起訴了，我認為他是懷恨在心云云。惟查：
  (一)證人丁○○於96年6月1日偵查中證稱：「我非常配合警方，
    將我的上線交出來，今日是我配合警方打電話給甲○○，約
    他們出來後抓他們。」、「當初接電話的是乙○○，我跟她
    說要拿海洛因，她叫我去長沙街的空地，我在警察的車裡面
    ，警察開我的車，警察把我的車停在我平常停的地方，乙○○就自己走過來，我就跟警方指認是她，警察就過去抓她」
    等語（偵查卷一第73、75頁）；於95年6月30日偵查中證稱
    ：這次甲○○、乙○○遭警查獲，也是要買賣毒品等語（見
    偵查卷一第127頁）。原審96年11月28日審理時具結證稱：
    「95年6月1日有配合警方的辦案查獲乙○○、甲○○，我聯
    絡甲○○過來，打電話過去的時候，是甲○○接的，我跟甲○○說要還他錢、要跟他拿毒品海洛因。甲○○叫我去長沙
    街黃昏市場旁邊的空地，也就是後來警方逮捕乙○○的地方
    。是警察叫我在電話中說跟甲○○拿海洛因」等語（見原審
    卷三第31頁至33頁）。雖就96年6月1日撥打電話時係何人接
    聽前後所證有所不同，惟依被告甲○○於96年6月2日警詢所
    供：是乙○○接獲丁○○所撥打的電話，及乙○○在同日警
    詢時供稱：丁○○打電話給甲○○，不過是我接到電話等語
    （偵查卷一第30、44頁），足認證人丁○○於偵查中所證，
    接聽電話者為乙○○，始與事實相符。
  (二)證人即查獲員警庚○○於原審審理時具結證稱：我們是監聽
    丁○○販毒的案件，抓到丁○○之後，丁○○有跟我們說他
    的上手是甲○○還是乙○○，這個部分因為時間久了我忘記
    了，95年6月1日我們借提丁○○出來繼續追查，因為丁○○
    本來就有跟他們買毒品，然後丁○○打電話約，不知道是約
    乙○○還是甲○○，有跟他說要買毒品，好像約在黃昏市場
    ，然後乙○○先到，我們就抓到乙○○，甲○○開了另一部
    車在旁邊繞圈，我們抓到他的時候，還有找到注射針筒，然
    後他還有拿別人的身分證。我的同仁有看到甲○○的車子在
    繞，因為我們去了兩部車以上，認為那個人很可疑，所以我
    們就包抄了等語（見原審卷二第96-97頁）。
  (三)證人即查獲員警辛○○於原審審理時具結證稱：我們當初查
    丁○○的時候，檢察官叫我們去找上源，然後我們就借提丁○○出來，丁○○就供出他的上源是甲○○、乙○○。丁○○說甲○○是一個通緝犯，可能涉及槍砲通緝，然後我們就
    追查，乙○○的部分，他是說叫做「姐仔」。95年6月1日借
    提丁○○出來之後，丁○○有電話跟他們聯繫說要購買毒品
    ，因為丁○○說他以前跟甲○○購買毒品，都是電話聯繫，
    約在桃園。那天借提出來之後，就約在桃園的長沙街，那裡
    有一個黃昏市場。在來桃園的路上，我跟丁○○同車，有聽
    到他用電話跟對方聯繫。起初好像是丁○○打過去。因為在
    路上還要約時間、地點，有聽到他在電話中說要購買海洛因
    。我們原本就是要抓乙○○、甲○○2人，抓到乙○○之後
    ，乙○○跟我們說甲○○叫她進來，看丁○○有沒有帶錢來
    買毒品，甲○○開車在附近繞等語（見原審卷三第12-21頁
    ）。
  (四)雖被告乙○○辯稱，丁○○是說要還錢、甲○○辯稱，丁○○挾怨誣指云云。惟依上開證人之證述，足認證人丁○○確
    有於95年6月1日中午，配合警方撥打甲○○使用之00000000
    00號行動電話，向甲○○購買毒品，由乙○○接聽後，約定
    交易之時間地點，被告二人先後抵達，共同為販賣行為。且
    若果警方非為逮捕被告販賣毒品，自無須借提丁○○，由其
    以電話邀約被告二人，益證丁○○與查獲員警所證，丁○○
    係以購買毒品為由，將被告二人約至查獲現場，應屬事實。
    再丁○○欲行交易之對象雖為被告甲○○，惟由被告乙○○
    接聽後，與丁○○約定交易之金額、地點後，被告乙○○先
    行抵達、被告甲○○亦隨後到達，足認被告二人就本件販賣
    毒品犯行，有犯意聯絡、行為分擔。被告所辯之情，與上開
    證人所證不符，尚難採信。再本案被告為警查獲時，固未扣
    得供交易之毒品，證人庚○○所證，被告甲○○可能將毒品
    丟棄，為臆測之詞，惟被告二人既接獲丁○○購買毒品之電
    話，且約定交易金額、地點依約前來，自已著手為販賣行為
    之實施，尚難以未扣得毒品，即認被告二人未著手實施販賣
    行為。至施用或販賣毒品之人供出上源可以減刑，乃係法律
    之規定，其立法理由本即為鼓勵施用或販賣毒品之人供出來
    源，以減少毒害，警方告知丁○○此項法律規定，丁○○亦
    表示願意配合，而供出被告二人，警方並因其配合，果查獲
    被告二人，過程核無不法，自難以警方告知丁○○上開減刑
    規定，丁○○為依法獲得減刑，即認渠所供不實。
  (五)另查，販賣第一級毒品海洛因係政府嚴予查緝之違法行為，
    非可公然為之，不論是瓶裝或紙包之毒品，均可任意分裝或
    增減其分量，而每次買賣之價量，亦隨時隨雙方關係之深淺
    、當時之資力、需求程度及對行情之認知等因素，機動的調
    整，被告可依買受人之需求按原包裝賣出或再分裝為小包出
    售，則無論以原包裝賣出或分裝後再行出賣之每包售價，均
    可因賺取價差而牟得利益，至為昭然。又海洛因之價格頗高
    、取得不易，且為政府嚴予查緝之犯罪，凡為販賣之不法勾
    當者，苟無利可圖，應無甘冒被查緝法辦重刑之危險，平白
    無端義務為該買賣之工作。查被告二人與證人丁○○間並非
    至親故交，參以丁○○所使用之0000000000號行動電話螢幕
    之翻拍照片顯示，甲○○之稱謂為「吉兄」，於96年6月1日
    中午12時53分撥打甲○○之0000000000號行動電話，甲○○
    再持內含0000000000號SIM卡之行動電話，於同日13時35 分
    、44分與丁○○聯絡（見偵查卷一第52頁、53頁），並有扣
    案之行動電話門號0000000000號SIM卡1張可資佐證，被告二
    人於下午1時許，接獲丁○○上開購買毒品之電話後，被告
    乙○○即於同日下午2時許，至約定之桃園市○○街黃昏市
    場，若苟無利得，豈會甘冒重刑之風險，隨即至約定地點。
    是被告二人取得海洛因之價格必較售出予丁○○之價格低廉
    ，而有從中賺取買賣差價牟利之意圖及事實，當屬合理之認
    定。
  (六)本件被告原有販賣毒品之意，嗣警利用查獲證人丁○○之機
    會，由丁○○配合警方辦案，於95年6月1日中午，撥打電話
    向被告二人偽稱欲購買毒品海洛因，誘使被告依約前往交付
    ，應認被告二人已著手實施販賣毒品行為，惟在交付毒品前
    即為警逮捕，被告二人應論以共同販賣毒品未遂。綜上所述
    ，被告二人所辯均屬卸責之飾詞，不足採信，被告犯行事證
    已明，均堪認定，應依法論科。
二、刑法業於94年2月2日修正公布，且於被告行為後，即自95年
    7月1日起施行。按行為後法律有變更者，適用行為時之法律
    ，但行為後之法律有利於行為人者，適用最有利於行為人之
    法律，修正後刑法第2條第1項定有明文。此條規定係規範行
    為後法律變更所生新舊法律比較適用之準據法，本身尚無新
    舊法比較之問題，於新法施行後，應一律適用新法第2條第1
    項之規定，為「從舊從輕」之比較。而本次法律變更，比較
    時應就罪刑有關之共犯、未遂犯、想像競合犯、牽連犯、連
    續犯、結合犯，以及累犯加重、自首減輕暨其他法定加減原
    因（如身分加減）與加減例等一切情形，綜其全部罪刑之結
    果而為比較（最高法院95年5月23日95年度第8次刑事庭會議
    決議參照）。經查：
  (一)毒品危害防制條例第4條第1項之販賣第一級毒品罪，法定刑
    中併科新臺幣罰金刑部分，被告行為時之修正前刑法第33條
    第5款係規定：「罰金：一元以上」，修正後刑法第33條第5
    款則規定：「罰金：新臺幣一千元以上，以百元計算之。」
    比較修正前後之規定，以修正前之規定較有利於被告。
  (二)刑法第28條雖將「實施」修正為「實行」，惟參照修正理由
    之說明，原「實施」之概念，包含陰謀、預備、著手及實行
    等階段之行為，修正後僅共同實行犯罪行為始成立共同正犯
    。是新法共同正犯之範圍已有限縮，排除陰謀犯、預備犯之
    共同正犯。新舊法就共同正犯之範圍既因此而有變動，自屬
    犯罪後法律有變更，應為新舊法比較適用。比較新舊法結果
    ，適用修正後刑法第28條規定，較有利於被告。
  (三)刑法第64條第2項原規定：「死刑減輕者，為無期徒刑，或
    為15年以下12年以上有期徒刑。」、第65條第2項原規定「
    無期徒刑減輕者，為7年以上有期徒刑」，被告行為後，第
    64 條第2項修正為：「死刑減輕者，為無期徒刑。」、65條
    第2項修正為「無期徒刑減輕者，為20年以下15年以上有期
    徒刑。」，就死刑、無期徒刑減輕其刑部分予以比較新舊法
    ，以被告行為時之修正前刑法第64條第2項、第65條第2項減
    輕其刑，較為有利。
  (四)綜上，經整體比較全部罪刑之結果，以95年7月1 日生效施
    行前之刑法規定，較有利於被告，是依現行刑法第2條第1項
    前段規定，自應一體適用被告行為時之法律即修正前之刑法
    規定。
三、核被告乙○○、甲○○所為，均係犯毒品危害防制條例第4
    第5項、第1項之販賣第一級毒品未遂。被告二人持有海洛因
    之低度行為，為販賣之高度行為所吸收，不另論罪。被告二
    人就上開販賣行為，有犯意聯絡及行為分擔，為共同正犯。
    被告二人所為販賣第一級毒品行為，僅止於未遂，應依刑法
    第25條第2項規定，減輕其刑。再按販賣第一級毒品罪之法
    定刑為「死刑或無期徒刑；處無期徒刑者，得併科新台幣一
    千萬元以下罰金」，然同為販賣第一級毒品之人，其原因動
    機不一，犯罪情節未必盡同，或有大宗運輸者，亦有中、小
    之分，其販賣行為所造成危害社會之程度自屬有異，法律科
    處此類犯罪，所設之法定最低本刑卻同為「無期徒刑，得併
    科新台幣一千萬元以下罰金」，不可謂不重。於此情形，倘
    依其情狀處以有期徒刑，即足以懲儆，並可達防衛社會之目
    的者，自非不可依客觀之犯行與主觀之惡性二者加以考量其
    情狀，是否有可憫恕之處，適用刑法第59條之規定酌量減輕
    其刑，期使個案裁判之量刑，能斟酌至當，符合比例原則。
    查被告二人販賣第一級毒品海洛因，戕害國民健康，助長施
    用毒品惡習，其等之行為實屬不該，惟被告二人經認定欲販
    賣第一級毒品海洛因之金額僅3000元，係小額交易，應係毒
    品交易之下游，其惡性情節較諸大量走私進口或長期販賣毒
    品之「大盤」、「中盤」毒販有差異，本院認縱科以最低法
    定刑度猶嫌過重，在客觀上仍足以引起一般人同情，爰依刑
    法第59條之規定，就被告二人販賣第一級毒品海洛因未遂之
    犯行減輕其刑，並均依刑法第70條遞減之。
五、原審予以論罪科刑，固非無見。惟：(一)就被告二人共同販賣
    第一級毒品予丁○○未遂之如事實欄所認定之犯行外，其餘
    起訴書所載被告二人之販賣犯行，原審亦認為有罪，容有違
    誤（詳見後述）。(二)未扣案之行動電話1具，為被告甲○○
    所有，供本件犯罪所用，固應宣告沒收，如不能沒收時，追
    徵其價額或以財產抵償之，惟尚無原審判決主文所示「一部
    」不能沒收之情形，且該行動電話為被告二人共同犯罪所用
    之物，應就被告二人之財產連帶抵償，原審亦漏未為連帶抵
    償之諭知，自非適法。(三)除扣案之0000000000號SIM卡及未
    扣案搭配上開門號之行動電話外，其餘扣案物品，均無證據
    認係被告販賣毒品所用或所得之物，原審併予宣告沒收，尚
    欠妥適。被告二人上訴，就共同販賣毒品未遂部分，仍執陳
    詞，否認犯罪，雖無理由，惟原判決既有前開可議之處，自
    應由本院予以撤銷改判。爰審酌被告二人販賣第一級毒品予
    人施用，戕害他人健康，而其等之行為僅止於未遂，仍對社
    會治安構成危害暨犯後否認之態度等一切情狀，分別量處如
    主文所示之刑，已資懲儆。被告二人僅為一次販賣第一級毒
    品未遂犯行，公訴人因認被告二人多次販賣第一級毒品，請
    求處以被告二人無期徒刑，已屬失據，併此敘明。
六、扣案門號0000000000號之SIM卡1張、及未扣案之搭配上開門
    號之行動電話1支，被告二人已供認為被告乙○○所申請，
    由被告甲○○所用，為被告二人所有，核屬被告二人共同販
    賣第一級毒品所用之物，上開行動電話機具雖未扣案，但無
    證據證明已滅失，均應依毒品危害防制條例第19條第1項之
    規定宣告沒收，另因該支行動電話並未扣案，如不能沒收時
    ，應追徵其價額或以被告二人之財產連帶抵償之。至扣案之
    其餘物品，均無證據證明與本案有關，均不予宣告沒收。
參、不另為無罪諭知部分：
一、公訴意旨另以：被告除有事實欄所示販賣第一級毒品未遂之
    犯行外，尚有：（一）乙○○於94年初起至同年10月底間，
    在桃園縣桃園市○○路「大有檳榔攤」處，販買第一級毒品
    海洛因予戊○○，計約7、8次，交易金額自數千元至10餘萬
    元；（二）乙○○於94年8月間某日，在桃園市○○路與春
    日路口某餐廳，販賣第一級毒品海洛因予丙○○，金額6000
    元；（三）乙○○、甲○○，共同於94年中旬某日起，至95
    年5月27日止，在桃園縣中壢市○○○街、桃園市○○路、
    忠勇街等處，連續販賣第一級毒品海洛因給予丁○○。因認
    被告二人涉犯毒品危害防制條例第4條第1項之販賣第一級毒
    品罪嫌。
  (二)按犯罪事實應依證據認定之，無證據不得認定犯罪事實，又
    不能證明被告犯罪或其行為不罰者，應諭知無罪之判決，刑
    事訴訟法第154條第2項、第301條第1項分別定有明文。次按
    認定不利於被告之事實，須依積極證據，茍積極之證據本身
    存有瑕疵而不足為不利於被告事實之認定，即應為有利於被
    告之認定，更不必有何有利之證據，而此用以證明犯罪事實
    之證據，猶須於通常一般人均不至於有所懷疑，堪予確信其
    已臻真實者，始得據以為有罪之認定，倘其證明尚未達到此
    一程度，而有合理性之懷疑存在，致使無從為有罪之確信時
    ，即應為無罪之判決，此有最高法院82年度臺上字第163號
    判決、76年度臺上字第4986號、30年度上字第816號等判例
    意旨可資參照。次按觸犯毒品危害防制條例之人，如供出毒
    品之來源，因而破獲者，依現行毒品危害防制條例第17條及
    業已廢止麻醉藥品管理條例第13條之3規定，均得減輕刑。
    施用毒品者之該項供述，固非絕無證據能力，但為防範其作
    利己損人之不實供述，自須擔保該項供述之真實性，始得作
    為判斷之依據。故事實審法院必須調查其他證據，以資審認
    ，必至因其他證據之證明力已可確信該項供述為真實而無合
    理之懷疑時，始得據為對他人不利之認定 (參照最高法院89
    年度台上字第3618號判決要旨)。
三、公訴人認被告涉有上開犯行，無非以證人戊○○、丙○○、
    丁○○及證人己○○即丁○○之妻指訴為其論據。經查：
  (一)被告乙○○被訴販賣毒品予戊○○、丙○○部分（最高法院
    發回意旨(二)）：
  1.證人戊○○、丙○○於94年11月7日晚間9時許，共同攜帶具
    有殺傷力之改造手槍各1把，雙雙以絲襪蒙面，前往桃園縣
    桃園市○○路310號乙○○所經營之「大有檳榔攤」，強盜
    被告乙○○之現金50萬元及證件等財物得手。案經乙○○訴
    由檢警偵辦後起訴，戊○○、丙○○二人雖不否認曾於上開
    時地持槍，前往大有檳榔攤取得乙○○之上開財物，惟戊○○辯稱：伊於94年10月底，有去大有檳榔攤以15萬元向乙○○買海洛因，事後乙○○一直未交貨，故前往該處向乙○○
    要回該15萬元。丙○○則辯稱：伊僅陪同戊○○前往討債云
    云。經法院認戊○○、丙○○於警詢時已坦承頭套絲襪持槍
    強盜乙○○財物、乙○○之證述及認戊○○所辯，乙○○欠
    渠15萬元購毒款項之事尚屬有疑，而認戊○○、丙○○確有
    上開加重強盜犯行。經臺灣桃園地方法院於95年6月8日，就
    二人加重強盜部分，以95年度訴字第240號，判處戊○○有
    期徒刑7年8月、丙○○有期徒刑7年6月，經二人上訴後，由
    本院於95年9月28日，以95年度上訴字第2583號，就加重強
    盜部分，仍判處戊○○有期徒刑7年8月、丙○○有期徒刑7
    年6月，嗣經最高法院於96年10月4日，以96年度台上字69
    號駁回二人上訴而確定，有上開判決附卷可稽，合先敘明。
  2.賴景元、楊英鎮二人至其等被訴強盜案件於95年6月8日，第
    一審為有罪判決後，始於95年7月25日同時向檢察官具結檢
    舉被告乙○○涉嫌於94年間販賣海洛因予其等二人。戊○○
    向檢察官證稱：我跟她買過7、8次，第一次是94年初，最後
    一次是10月底，我跟她拿東西，她沒有給我，就構成我現在
    這個強盜案件，地點都是在她桃園市「大有檳榔攤」買，先
    電話聯絡，再到她「大有檳榔攤」找她，每次數量不一定，
    最少拿50 00元，最多拿過10幾、20幾萬元。95年8月份，在
    莊敬路與春日路口與乙○○吃飯時，有見到丙○○向乙○○
    拿6000元海洛因之事。因檢察官指揮司法警察借提，而於95
    年7月31日警詢時指證：從94年3月至10月底，都是在被告乙○○所開的「大有檳榔歡唱10元」店內，以每小包第一級毒
    品海洛因約0.7公克5000元向乙○○購買，買過7、8次等語
    ，並於同日偵訊中就上開警詢內容為具結（分見偵查卷二第
    3-4頁、14頁、33頁）。丙○○同時向檢察官證稱：我去年8
    月份跟乙○○買過一次，在桃園市○○路與春日路口餐廳內
    ，剛好戊○○與乙○○在吃飯，我從高速公路下來之後，把
    車停好，直接去裡面現金交易，我拿6000元給她，買一小包
    海洛因。她毒品用衛生紙包著，在桌下給我等語。戊○○知
    道我那天要去買毒品，且我當天也有電話聯絡戊○○，說我
    要過去，戊○○知道當天之交易。因檢察官指揮司法警察借
    提而於95年7月31日警詢時指證：我曾於94年8月中旬，在桃
    園市○○路與春日路口（四川炒羊肉店），購買海洛因一小
    包，毛重2.2公克，價值6000元，當時我打電話給乙○○，
    曾女約我到桃園市○○路與春日路口（四川炒羊肉店），我
    大約等了一小時，看到戊○○載曾女到場後，曾女進入該店
    ，我當面拿了6000元給曾女，她返回車內拿了一包用衛生紙
    包住的海洛因，在餐桌上交給我。另約在94年9月底，戊○○叫我陪他去找乙○○購買海洛因，到了大有檳榔攤後面小
    巷子，我在戊○○車上等候，戊○○進入一間鐵皮屋內找乙○○，約10分鐘時間，戊○○就買到，我不知道他購買的數
    量及價格，但戊○○返回車內，我們就一起在車上施用剛向
    乙○○購買的海洛因，所以我知道戊○○有向乙○○買到毒
    品等語，並於同日偵訊中就上開警詢內容為具結（分見偵查
    卷二第4頁、18-19頁、33頁）。二人所述固有相符。
  3.惟戊○○於原審96年9月17日審理時證稱：我曾經跟乙○○
    一起到過莊敬路跟春日路口的一家餐廳用餐，當天丙○○有
    沒有來，我忘記了。我之前在偵查中以證人的身分具結作證
    ，稱向乙○○買過7、8次海洛因等情，是為了要打官司所以
    才這麼說，希望檢察官可以原諒我。藥頭有的時候是我的朋
    友，有的時候是乙○○的朋友。合夥買毒的人，就是包括我
    、乙○○的姪子以及乙○○。我在前案（即其所涉強盜案）
    還在進行中的時候，做出對被告不實的指控，就是報復等語
    （見原審卷第151-15 2、159、162-163頁）。而證人丙○○
    於原審96年10月8日審理時，就渠於警詢、偵查時所證，於
    94年8、9月間某日，在桃園市○○路與春日路口某餐廳，與
    戊○○、乙○○吃飯究有無向乙○○購買海洛因之事，及曾
    於94年9月底陪同戊○○至大有檳榔攤，戊○○向乙○○購
    得海洛因之事，固不否認曾於警、偵訊時為上開證述，惟已
    語帶保留，就乙○○是否有販賣6000元海洛因予渠之事，表
    示「不敢確定」、「想不起來」、「應該沒有」，就戊○○
    是否購得海洛因之事亦表示「應該沒有拿到吧、忘記了」、
    「他跟誰拿，我不知道」、「沒有馬上施用毒品」、「警詢
    所言忘記了」云云，惟否認與戊○○故意誣陷乙○○（見原
    審卷二第16-17頁、30頁）。而同日審理時證人戊○○復改
    證稱：確有警、偵詢時所證，被告乙○○販賣毒品予渠與賴
    景元之事，因上次我開完庭回去，我被我同學罵我傻子，說
    我還幫她套，說我笨。我上次講說我是跟乙○○合資購買的
    這些話是假的，因為我自己這次被判了10幾年（按除強盜外
    ，其另有槍砲案件），我不想讓乙○○跟我一樣判重刑，是
    想幫忙她，讓她脫罪等語（見原審卷二第41-42、47-48頁）
    。
  4.依前所述，證人戊○○、丙○○係於95年6月8日第一審判決
    有罪後之95年7月25日，同時向檢察官檢舉被告乙○○販賣
    毒品海洛因，惟於96年9月28日本院第二審判決前之96年9月
    17日，楊鎮元改證稱係挾怨報復，誣指被告乙○○，末於96
    年10月4日最高法院判決確定後之96年10月8日，丙○○於原
    審審理時已否認警、偵詢所證情節之真實性，楊鎮元卻改證
    稱：上次所證係想為被告乙○○脫罪云云。按二位證人因之
    前持具殺傷力之槍枝，強盜被告乙○○財物達50萬元，因乙○○之告訴，經本院分別判處有期徒刑7年8月、7年6月，最
    高法院駁回上訴確定在案，已如前述，證人戊○○於該案審
    理時已以被告乙○○販賣毒品予渠有糾紛之情置辯，證人丙○○於該案審理時，亦曾反問被告乙○○販賣毒品予渠之事
    ，卻至渠等所涉強盜案件第一審判決有罪後，始同時指訴被
    告乙○○販賣第一級毒品海洛因，且互為佐證，依指訴時間
    與動機觀之，其指訴是否可採，已非無疑。且被告乙○○之
    上開販賣毒品犯行，僅有證人二人之指證，並無其他監聽記
    錄、搜索扣押物品，諸如帳冊、毒品、販賣工具等積極證據
    可佐，縱其歷次所證均互核相符，尚且難認渠二人之指證可
    採，況證人丙○○於原審審理中，已不敢承認警、偵詢所證
    事項之真實性，證人戊○○更是反覆其詞，本院自難僅以上
    開證人之證述，而無其他積極證據可佐下，遽認被告乙○○
    涉有販賣第一級毒品予證人戊○○、丙○○。
  (二)被告乙○○被訴販賣毒品予丁○○部分：
    證人丁○○於95年5月28日偵訊具結證稱：94年間起約1年期
    間，向甲○○購毒品海洛因，次數則視其接單狀況再轉賣（
    見偵查卷一第60頁）；95年6月1日偵訊時具結證稱：跟甲○○、乙○○交易已經很久了，有數10次，最後一次是95年5
    月27日在桃園市○○街○○道路旁，向甲○○購買2000元海
    洛因，乙○○亦有同行；第1次約查獲前半年，交易內容都
    以價錢而論，2000至12000元（見偵查卷一第74頁）。證人
    己○○於95年5月28日偵訊時供稱：見過甲○○10幾次，因
    為有的時候人家要，我會跟我先生一起去拿，並指認甲○○
    該人無誤（見偵查卷一第67頁）；95年6月2日偵訊時供稱：
    看過甲○○3、5次之多，我聽我先生丁○○提到毒品來源是
    甲○○（見偵查卷一第80頁）；95年10月24日偵訊時供稱：
    向甲○○交易毒品之際，在旁的女子經指認確為乙○○（見
    偵查卷二第116頁）。惟於證人丁○○涉嫌販賣海洛因案件
    中之監聽錄音中，均查無丁○○與被告二人通話之內容，此
    有通訊監察譯文可稽（見台灣桃園地方法院檢察署95年度偵
    字第11946號卷第53頁至82頁），而依證人丁○○、己○○
    之證述亦無從認定交易次數及金額，在無其他證據可佐下，
    自不能僅憑證人片面、不具體之指述，即遽認被告二人除本
    院認定有罪之95年6月1日販賣第一級毒品未遂犯行外，尚有
    其餘販賣第一級毒品予丁○○之犯行。
  (三)揆諸前揭說明，公訴意旨所舉事證，尚不能使本院形成被告
    有上揭販賣第一級毒品之確切心證，此外復查無其他積極證
    據足以證明被告有此部分之犯行，惟公訴意旨認此部分與被
    告前開有罪之販賣第一級毒品未遂罪，有連續犯之裁判上一
    罪關係，爰不另為無罪之諭知。
據上論斷，應依刑事訴訟法第369條第1項前段、第364條、第299
條第1項前段、毒品危害防制條例第4條第1項、第5項、第19條第
1項，刑法第2條第1項前段、刑法第11條前段、第28條（修正前
）、第25條第2項、第59條、第33條第5款（修正前），判決如主
文。
本案經檢察官劉靜婉到庭執行職務。
中    華    民    國    98    年    5     月    5     日
                刑事第十六庭審判長法  官  溫耀源
                                  法  官  許增男
                                  法  官  王敏慧
以上正本證明與原本無異。
如不服本判決，應於收受送達後10日內向本院提出上訴書狀，其
未敘述上訴之理由者並得於提起上訴後10日內向本院補提理由書
（均須按他造當事人之人數附繕本）「切勿逕送上級法院」。
                                  書記官  丁淑蘭
中    華    民    國    98    年    5     月    5     日
附錄：本案論罪科刑法條全文
毒品危害防制條例第4條
製造、運輸、販賣第一級毒品者，處死刑或無期徒刑；處無期徒
刑者，得併科新臺幣 1 千萬元以下罰金。
製造、運輸、販賣第二級毒品者，處無期徒刑或 7 年以上有期徒
刑，得併科新臺幣 7 百萬元以下罰金。
製造、運輸、販賣第三級毒品者，處 5 年以上有期徒刑，得併科
新臺幣 5 百萬元以下罰金。
製造、運輸、販賣第四級毒品者，處3 年以上10年以下有期徒刑
，得併科新臺幣3 百萬元以下罰金。
製造、運輸、販賣專供製造或施用毒品之器具者，處1年以上7年
以下有期徒刑，得併科新臺幣1百萬元以下罰金。
前五項之未遂犯罰之。


司法院資訊處製作；財團法人民間司法改革基金會備份。
